【裁判字號】    97,訴,4042
【裁判日期】    980123
【裁判案由】    毒品危害防制條例
【裁判全文】
臺灣板橋地方法院刑事判決              97年度訴字第4042號
公  訴  人  臺灣板橋地方法院檢察署檢察官
被      告  乙○○
義務辯護人  周威君律師
上列被告因毒品危害防制條例案件，經檢察官提起公訴（97年度
偵字第17581 號），本院判決如下：
    主    文
乙○○販賣第三級毒品，處有期徒刑年；扣案之第三級毒品愷
他命壹包（淨重零點肆玖零公克、取樣零點零零零伍公克、驗
餘淨重零點肆捌伍公克）、愷他命包（總淨重壹點肆柒陸零
公克、取樣零點零零零伍公克、驗餘淨重壹點肆柒伍伍公克）及
因販賣第三級毒品所得之現金新臺幣陸佰元，均沒收。
    事    實
一、乙○○明知愷他命（Ketamine，俗稱Ｋ他命）係毒品危害防
    制條例所列管之第三級毒品，不得非法販賣，詎竟基於販賣
    第三級毒品愷他命以營利之犯意，於民國97年6 月5 日18時
    許，在臺北縣永和市○○路224 巷8 號前，以新臺幣（下同
    ）600 元之代價，販賣愷他命1 包予甲○○，乙○○且當場
    向甲○○收得500 元紙幣、100 元紙幣各1 張後，將愷他命
    1 包交付甲○○，甲○○旋於現場，以吸管將愷他命粉末吸
    入鼻內方式，施用愷他命後未幾，因乙○○表達希甲○○亦
    能提供部分愷他命與其施用，甲○○遂將前揭愷他命1 包交
    付乙○○，乙○○甫取得該包愷他命，併擬將些許愷他命結
    晶倒於前開甲○○購買愷他命1 包所支付乙○○600 元價金
    中之100 元紙幣上，再以打火機壓碎後吸食之際，即為路過
    之便衣員警林志陽目擊此情，併認狀況有異趨前詢問，乙○
    ○見狀雖迅將愷他命1 包、100 元紙幣1 張棄於地上轉身逃
    跑，然未遠即為林志陽追趕逮捕，併於地上扣得乙○○前揭
    所棄之愷他命1 包（淨重0.3490公克、取樣0.0005公克、驗
    餘淨重0.3485公克）、100 元紙幣1 張，另從乙○○身上扣
    得愷他命3 小包（總淨重為1.4760公克、取樣0.0005公克、
    驗餘淨重1.4755公克）、500 元紙幣1 張暨發現與其本件販
    賣第三級毒品犯行無關之1000元紙幣3 張。
二、案經臺北縣政府警察局永和分局報告臺灣板橋地方法院檢察
    署檢察官偵查後起訴。
    理    由
壹、程序部分：
一、本件被告係97年8 月20日入伍，有本院卷附之行政院海岸巡
    防署海岸巡防總局97年10月21日岸人規字第0970013416號函
    、個人兵籍資料查詢結果等在卷可參；而被告係於本件97年
    6 月5 日案發當日當場為警逮捕，並至臺北縣政府警察局永
    和分局新生派出所接受警詢，此有臺北縣政府警察局永和分
    局新生派出所調查筆錄附卷可稽，是以被告於97年6 月5 日
    為本案行為時並不具備現役軍人身分，且其犯行之發覺亦非
    在任職服役中，依軍事審判法第1 條、第5 條規定之反面解
    釋，普通法院就本案自有審判權。
二、證據能力：
(一)、證人甲○○於警詢中之證述：
    按被告以外之人於檢察事務官、司法警察官或司法警察調查
    中所為之陳述，基於實體發現真實之訴訟目的，依刑事訴訟
    法第159 條之2 規定，如與審判中之陳述不符時，經比較結
    果，其先前之陳述，相對「具有較可信之特別情況」，且為
    證明犯罪事實存否所「必要」者，例外地賦與證據能力。是
    所謂「相對特別可信性」與「絕對特別可信性」，係指陳述
    是否出於供述者之真意、有無違法取供情事之信用性而言，
    故應就偵查或調查筆錄製作之原因、過程及其功能等加以觀
    察其信用性，據以判斷該傳聞證據是否有顯不可信或有特別
    可信之情況而例外具有證據能力，並非對其陳述內容之證明
    力如何加以論斷，二者之層次有別，不容混淆，此經最高法
    院著有94年度臺上字第629 號判決意旨足資參照；查扣案愷
    他命1 包之來源為甲○○於案發前1 日，與被告聯繫詢問被
    告有無愷他命後，由被告於案發當日，前往甲○○工作處告
    知已有愷他命可供販賣予甲○○後，被告即在臺北縣永和市
    ○○路224 巷8 號前，以600 元代價出售交付扣案愷他命1
    包與甲○○，被告並當場由甲○○處收受500 元、100 元紙
    鈔各1 張等情，經證人甲○○於警詢中證述明確（見偵查卷
    第11、12頁）；然證人甲○○嗣於本院98年1 月13日審判中
    則證稱：並未向乙○○購買愷他命1 包，扣案愷他命1 包是
    案發當天與被告見面前就持有，是案發當天早上施用之後所
    剩下來等語；據此，證人甲○○對扣案愷他命1 包之來源，
    究否為其向被告因購買而取得所有乙節，在司法警察調查中
    所為之陳述，顯與本院審判中陳述不符；茲審諸本件員警查
    獲被告及甲○○之過程，乃因時任台北縣政府警察局永和分
    局新生派出所員警林志陽於下班後著便服途經案發地點，適
    見路旁某2 男子中，1 男子（即被告）兩手各持1 包白色粉
    末及現金1 百元鈔票1 張，直覺認該包白色粉末是毒品，因
    而趨前表明警察身分，併詢問該等男子手持粉末為何物，在
    做何事，詎手持1 包粉末之男子聞言即將該等白色粉末、百
    元鈔票棄於地上轉身逃跑，另名男子（即甲○○）則留於原
    地，林志陽遂趨前追趕逃跑之男子將之制伏，併通知員警支
    援後，將上開2 名男子帶回派出所，交由同事製作警詢筆錄
    等情，經證人即員警林志陽於本院審理中結證在卷（見97年
    12月4 日審判筆錄），且為被告所是認，是員警查獲本案顯
    事出偶然，而員警與被告、甲○○，互不相識，併無仇怨，
    衡情，員警容無刻意刁難被告或證人甲○○於警詢中應為如
    何供述之動機，況甲○○之警詢證述，係甲○○自由陳述而
    由警為之記載，員警並無對之刑求、利誘等情，除據證人即
    製作甲○○警詢筆錄之員警曾旭昇於偵查中結證明確（見偵
    查卷第35頁）在卷外，甲○○於警詢、本院審理中且均供稱
    與被告為同事、朋友關係，並無仇怨，警詢所述實在等語在
    卷；再衡諸甲○○於本院審理中雖證稱警詢時很累，想睡覺
    ，並稱其有輕度智能障礙等語，然細譯甲○○之警詢證述內
    容，其就如何取得扣案愷他命之緣由、為警查獲之過程等細
    節（見偵查卷第10-13 頁、本院卷），均能陳述明確，併就
    警方詢問遭警查獲所持有愷他命1 包，是否打算販賣圖利乙
    節，明確為否認之回覆，且稱是要自己施用等語在卷（見偵
    查卷第12頁），顯見甲○○接受警詢斯時，意識清楚，陳述
    自由，凡此各情，足認證人甲○○於警詢中之證述係出於自
    由意識下所為；復斟酌施用第三級毒品愷他命之行為，因非
    屬須受觀察勒戒、強制戒治或刑事處罰之行為，施用者就其
    自身之施用行為，於法律規定上，亦無因供出毒品來源而減
    輕其刑可言，則施用第三級毒品愷他命者，本即容無為冀求
    減輕其刑而虛偽證述毒品來源之虞，是單純施用第三級毒品
    愷他命者，為警查獲施用愷他命犯嫌時，亦較不畏懼於警方
    ，此由證人即查獲本案之員警林志陽於本院審理中證稱甲○
    ○為警查獲斯時，乃僅留於原地，然被告則轉身逃跑等語在
    卷，顯見甲○○為警查獲斯時並未特意有何驚慌失措之舉，
    可為參酌，則甲○○為警查獲接受警詢斯時，關於供己施用
    之扣案愷他命1 包來源之證述，除因距案發時點甚近，記憶
    明確而可立即反應所知外，亦無為求減輕其刑而虛偽證述毒
    品來源或事後串謀而為迴護供應毒品來源者之機會，俱見甲
    ○○之警詢證述可信性甚高，即具有較可信之特別情況，又
    為證明被告是否為被訴之犯罪事實存否所必要，依前開刑事
    訴訟法第159 條之2 之規定，證人甲○○警詢中證述具有證
    據能力。
(二)、證人甲○○在偵查中所為具結證述之部分：
    次按「被告以外之人於偵查中向檢察官所為之陳述，除顯有
    不可信之情況者外，得為證據」，刑事訴訟法第159 條之1
    第2 項亦有明文。所謂不可信情況，法院應審酌被告以外之
    人於陳述時之外在環境及情況，例如：陳述時之心理狀況、
    有無受到外力干擾等，以為判斷之依據；查：本件證人甲○
    ○於檢察官偵訊時，係以證人之身份陳述，其經檢察官告以
    具結義務及偽證處罰後，於命證人朗讀結文後具結，有證人
    結文存卷可參（見偵查卷第38頁），則其於負擔偽證罪之處
    罰心理下證述，並以具結擔保其供述之真實性，又無受其他
    不當外力干擾之情形，且查無證據足認其上開偵查中之證述
    ，有何其他顯不可信之情況，依刑事訴訟法第159 條之1第2
    項規定，證人甲○○在偵查中經具結之證言，均有證據能力
    。
(三)、除前開有爭執部分之證據外，本案以下所援用之證據，檢察
    官、被告及其辯護人迄於本院言詞辯論終結前均無異議，且
    本院審酌該等證據作成之情況，並無違法取證或陳述人非基
    於自由意願所為陳述之瑕疵，認為均適於為本案認定事實之
    依據，依刑事訴訟法第159 條之5 第2 項之規定，均有證據
    能力。
貳、實體部分：
一、認定犯罪事實所憑之證據及理由：
    訊據被告就其於前開時地，與甲○○一同為警查獲，並當場
    經警於地上查扣愷他命1 包，另由被告身上查扣愷他命3 小
    包等情，坦認在卷，就此被告坦認部分，併經證人甲○○、
    曾旭昇、林志陽於警詢、偵查、本院審理中證述在卷，而扣
    案白色透明結晶顆粒1 袋、3 袋，經鑑定，前者淨重0.3490
    公克、取樣0.0005公克、驗餘淨重0.3485公克，後者總淨重
    1.4760公克、取樣0.0005公克、驗餘淨重1.4755公克各情，
    亦有交通部民用航空局航空醫務中心毒品鑑定書2 紙在卷可
    參，復有前揭愷他命1 包、3 包扣案為憑，堪信屬實；惟被
    告矢口否認有何販賣愷他命犯行，辯稱：案發現場地上所扣
    得愷他命1 包，係其所有，案發當時其與甲○○原是位於台
    北縣永和市○○路上鐵工廠的同事，不過其因老闆開鋁門窗
    店（店址亦同在台北縣永和市○○路上）的朋友缺人，所以
    到老闆開鋁門窗店的友人處上班，所以案發當時其跟甲○○
    上班的地點都在保福路，只不過地點不同，而其案發當時乃
    應老闆要求到台北縣永和市○○路224 巷口某店拿鋁門窗所
    需之墊片，惟因從保福路的鋁門窗店出發要去仁愛路224 巷
    口，途中會經過甲○○上班的地方，其就在鐵工廠叫甲○○
    出來，請甲○○陪其去拿銅片，甲○○就跟其去，而其騎機
    車載甲○○過去後，看到要拿銅片的那間店，還沒有開門，
    其跟甲○○無聊就在巷子裡面吸食，該包愷他命並非其販賣
    給甲○○而為甲○○所有云云；然查：
(一)、扣案愷他命1 包為被告於97年6 月5 日18時許，在臺北縣永
    和市○○路224 巷8 號前，以600 元代價，販賣交付予甲○
    ○，乙○○且當場向甲○○收得500 元紙幣、100 元紙幣各
    1 張等情，迭經證人甲○○於警詢中證稱：（警方於今〈5
    〉日在18時20分許，在台北縣永和市○○路224 巷8 號前查
    獲你所吸食剩半包愷他命是向何人所購買？）我是向1 名乙
    ○○，綽號鴨子的男子購買（你是如何向乙○○購買愷他命
    ？是否當場以現金交易？）我昨天6 月4 日約18時許，乙○
    ○來鐵工廠找我時，我詢問他是否有愷他命，乙○○說要幫
    我問問看，然後我就先送他去永和市頂溪捷運站坐公車，隔
    天6 月5 日18時許乙○○就來我工作的鐵工廠說可以賣我愷
    他命，然後乙○○說在鐵工廠裡面不好意思交易，便要我先
    陪他去永和市○○路上他老闆交代他要拿鋁門窗的墊片，於
    是乙○○就用機車載我到永和市○○路224 巷8 號，到達現
    場時，乙○○就從右邊褲子內拿出1 小包愷他命與我交易，
    是當場以每小包6 百元向乙○○購買（你向乙○○購買k 他
    命是否當場吸食？你與乙○○如何吸食？）是，先把愷他命
    放在1 張桌子上，然後把吸管放到鼻子內吸食，我吸食完後
    剩下半包再交給乙○○吸食，乙○○還沒有吸食就被警方查
    獲（警方當場所起獲何物品？淨重、毛重為何？現場查扣何
    物？是何人所有？）警方起出愷他命1 小包〈經磅秤毛重0.
    54公克、淨重0.37公克〉、吸食吸管乙支，是我所有等語在
    卷（見偵查卷第11、12頁）；於偵查中則結證稱：（〈提示
    乙○○照片〉是否認識）認識，他是我的朋友及同事（有無
    吸食愷他命）有（愷他命來源）我問乙○○有無在賣愷他命
    ，他說有（有無在97年6 月5 日晚上6 時20分，在永和市○
    ○路224 巷8 號前，向乙○○購買愷他命1 包）有（以多少
    錢購得）600 元（600 元如何支付）現金1 張500 元，另1
    張100 元（〈提示扣押物品清單〉扣案的600 元是否你向乙
    ○○購買愷他命的現金）是，警察在乙○○的口袋查獲（與
    乙○○有過節）沒有（〈提示警詢筆錄，告以警詢要旨〉你
    在警局陳述內容是否實在）實在（除此次外，還有向乙○○
    購買毒品）只有這次等語（見偵查卷第35-36 頁）明確在卷
    ，且有與甲○○前揭證述相符之現金500 元紙鈔、100 元紙
    鈔各1 張扣案為憑（見偵查卷第18頁所附之台北縣政府警察
    局永和分局扣押物品目錄表）及吸管1 支相片1 幀在卷可參
    （見偵查卷第26頁），已見證人甲○○上開證述洵屬有據，
    容非子虛；參酌扣案愷他命1 包於本件案發之際，究為如甲
    ○○警詢、偵查所證述乃被告因販賣交付甲○○，為已屬甲
    ○○所有之物，抑或如被告所辯稱僅係其所有持供其與甲○
    ○共同吸食所用，被告、證人甲○○前述，固各執一詞，然
    審諸如被告前揭所辯屬實，該包愷他命既為被告所有，由被
    告持供自身與甲○○於案發現場共同吸食所用，則甲○○既
    為與被告同在現場共同施用愷他命之人，甲○○對扣案愷他
    命1 包為被告所有，於案發現場提供被告自身與甲○○共同
    施用此節，理應甚為了然，且該包愷他命亦顯與甲○○無何
    密切關聯，則甲○○為警查獲之際，直承上情即可，又何需
    供認該包愷他命為甲○○所有，置己陷於遭警懷疑是否有持
    以販賣之嫌，徒增己訟擾之理？顯見被告前揭所辯，容悖事
    理，應係事後卸責之詞，委無足取，益徵證人甲○○前開證
    述，與事理無違，堪可採信。
(二)、況被告為警查獲後，確於被告身上查獲現金500 元紙鈔、10
    0 元紙鈔各1 張、1000元紙鈔3 張，然嗣僅查扣現金500 元
    紙鈔、100 元紙鈔各1 張乙節，此核諸台北縣政府警察局永
    和分局解送人犯報告書上之所附證據資料欄中關於扣案證物
    以及台北縣政府警察局永和分局扣押物品目錄表之記載甚明
    ；審酌前開扣案現金500 元紙鈔、100 元紙鈔各1 張等物，
    茍非乃甲○○向被告購買扣案愷他命1 包所支付與被告之價
    金，甲○○又何以能準確的說出，在被告身上可查扣之5 百
    元紙鈔為1 張5 百元券而非5 張1 百元之紙鈔；況就此扣案
    現金中之100 元紙鈔1 張，究為何人所有，證人甲○○迭於
    偵查、本院審理中明確證述為其所有，並於偵查中具體證稱
    此張百元紙鈔，即為其交付被告用以購買扣案該包愷他命60
    0 元價金中之百元紙鈔等語明確；然觀諸被告或於偵查中供
    稱：扣案現金，為其因工作上班而向老闆領取，並於本院準
    備程序中就該張百元紙鈔於案發斯時之用途證稱：為其拿出
    來，要做為持打火機壓碎愷他命結晶時，所墊之物等語（見
    偵查卷第29、42頁、本院準備程序本院97年10月8 日準備程
    序筆錄第8 頁），然嗣於本院審理中竟供稱：該張百元紙鈔
    是甲○○的，因為我當天沒有拿錢出來，而偵查卷第25頁相
    片所示在地上之百元紙鈔是甲○○拿出來的，用來把Ｋ他命
    敲碎，吸管插進鼻子裡面吸，粉狀的Ｋ他命放在紙鈔上面等
    語在卷（見本院98年1 月13日審判程序筆錄第15頁），據此
    ，果扣案百元紙鈔1 張確為被告向老闆領取而為被告所有，
    被告對此情自甚為了然，然其就該張紙鈔究否為其向老闆領
    取而為其所有，竟何以前後所述迥異？再斟酌該扣案百元紙
    鈔，乃甲○○用以支付向被告購買扣案Ｋ他命1 包600 元價
    金中之百元紙鈔，則據甲○○於偵查中證述明確如上，被告
    甚且於本院審理中坦認該張百元紙鈔為甲○○的等語如前，
    更徵甲○○前揭警詢、偵查中關於扣案百元紙鈔乃原為其所
    有，惟其持以支付向被告購買扣案Ｋ他命1 包600 元價金中
    之百元紙鈔等情，核與事實相符，堪可採信，被告上揭警詢
    、本院準備程序中所辯，應係事後卸責之詞，容無足取。
(三)、又證人甲○○雖於本院審理中證稱其於案發地點有吸食Ｋ他
    命，然就其於案發時地所施用Ｋ他命之來源，是否係被告所
    給乙節，則或稱不記得，或明確證稱乃自身另由他處所取得
    ；而其就案發地點，有無交付600 元與被告乙節，則於本院
    審理中或證稱記不起來，或證稱為警查獲當時，現場地上所
    查扣之百元紙鈔為其所有，當時好像要用打火機將Ｋ他命磨
    成粉，就是將Ｋ他命放在1 百元紙鈔上面，然後用打火機將
    Ｋ他命磨成粉等語在卷，核諸甲○○前述證詞可知，甲○○
    就被告究竟有無本件販賣交付Ｋ他命與甲○○並向之收取60
    0 元價金之關鍵性事實，所證內容有時以無印象回答，然有
    時竟又能明確證述扣案Ｋ他命1 包之出處、並證稱扣案百元
    紙鈔為其所有，其上開證詞明顯避重就輕，刻意迴護被告之
    情，昭然若揭，佐以扣案愷他命1 包乃被告因販賣交付甲○
    ○，被告且因之取得扣案600 元現金，事證業如上揭(一)(二)所
    述，是甲○○於本院審理中雖證稱沒有跟被告買過Ｋ他命等
    語，然此顯為事後迴護被告之詞，無足採信，併此敘明。
(四)、查非法販賣Ｋ他命，係政府嚴予查緝之違法行為，非可公然
    為之，且不論是以何形式包裝之前揭毒品，均可任意分裝或
    增減其份量，而每次買賣毒品之價量、品質，亦隨時可因雙
    方關係之深淺、當時之資力、需求程度及對行情之認知等因
    素而機動的調整，因之販賣之利得，除經被告坦承犯行，或
    價量均達到明確外，委難查得實情，職是之故，縱未確切查
    得販賣賺取之實際差價，但除別有事證，足認係按同一價格
    轉讓，確未牟利外，尚難執此認非法販賣之事證有所不足，
    致知過坦承者難辭重典，飾詞否認者反得逞僥倖，而失情理
    之平；且上開毒品價格昂貴，取得不易，凡為販賣之不法勾
    當者，苟無利可圖，應無甘冒被查緝法辦重刑之危險，平白
    無端義務為該買賣之工作，是其販入之價格較諸售出之價格
    低廉，而有從中賺取買賣差價牟利之意圖及事實，應屬合理
    之認定；從而，雖被告矢口否認有如事實欄所述之販賣Ｋ他
    命犯行，而甲○○於警詢、偵查中亦僅供陳其向被告所購買
    毒品之價格，使本院無從確認被告販賣所得之利潤，然以本
    案而言，被告與甲○○間既非親故至交，苟無利得，豈會甘
    冒重刑之風險，與之相約交付毒品之理，是被告交付Ｋ他命
    予甲○○，並收受600 元之對價，堪認被告有販賣Ｋ他命營
    利之情，甚為明顯。
(五)、至被告雖曾聲請傳喚被告之老闆，用以證明扣案600 元為其
    薪資，然被告迄本案言詞辯論終結前，並未具體陳報前開聲
    請傳喚證人之人別資料，本院自無從據以傳喚，附此指明。
(六)、綜上，被告前揭所辯，容係事後卸責之詞，均無足取，本件
    事證明確，被告犯行堪以認定。
二、應適用之法律、科刑審酌事由、沒收物之處理：
(一)、核被告所為，係犯毒品危害防制條例第4 條第3 項之販賣第
    三級毒品罪；惟販賣第三級毒品之法定刑為「5 年以上有期
    徒刑，得併科5 百萬元以下罰金」，然同為販賣毒品之人，
    其原因動機不一，犯罪情節未必盡同，或有大盤毒梟者，亦
    有中、小盤之分，甚或僅止於吸毒者友儕間為求互通有無之
    有償轉讓者亦有之，其販賣行為所造成危害社會之程度自屬
    有異，法律科處此類犯罪，所設之法定最低本刑卻同為「5
    年以上有期徒刑，得併科5 百萬元以下罰金」，此不可謂不
    重，於此情形，自非不可依客觀之犯行與主觀之惡性二者加
    以考量其情狀，是否有可憫恕之處刑，以符合罪刑相當原則
    ，據此，本件被告販賣第三級毒品犯行，故甚可眥，然其販
    賣Ｋ他命之重量甚微、次數非眾，以其本件犯罪情節而論，
    惡性容非重大不赦，若就其本件販賣Ｋ他命犯行，科處最輕
    本刑5 年以上有期徒刑，尚嫌過重，實屬情輕法重，在客觀
    上足以引起一般之同情，容有堪資憫恕之處，爰就被告本件
    所為販賣第三級毒品罪，依刑法第59條規定酌減其刑。
(二)、茲審酌被告正值青盛之年，不思努力進取，明知Ｋ他命對於
    人體有莫大之戕害，竟仍為圖一己私利，漠視毒品之危害性
    ，而為販賣毒品犯行，所為嚴重危害國民身心健康及社會風
    氣，進而敗壞社會治安，甚屬不該，且犯後飾詞狡辯，未見
    悔意，及斟酌其犯罪之動機、目的、手段、販賣毒品之期間
    、次數、數量及所得利益等一切情狀，就其本件犯行，量處
    如主文所示之刑，以資懲儆。
(三)、末按依毒品危害防制條例第18條第1 項前段之規定，應予沒
    收銷燬之毒品，以經查獲之第一、二級毒品為限；又毒品依
    其成癮性、濫用性及對社會危害性，共分為四級，上開條例
    並就製造、運輸、販賣、意圖販賣而持有、以非法方法使人
    施用、引誘他人施用及轉讓不同品項之毒品等行為，分別定
    其處罰，至施用或持有第三、四級毒品，因其可罰性較低，
    故未設處罰之規定，僅就施用及持有第一、二級毒品科以刑
    罰，然鑑於第三、四級毒品均係管制藥品，特於同條例第11
    條之1 明定無正當理由，不得擅自持有；第18條第1 項後段
    復規定查獲之第三、四級毒品，無正當理由而擅自持有者，
    沒入銷燬之。從而，依同條例第18條第1 項後段應沒入銷燬
    之毒品，專指查獲施用或持有之第三、四級毒品而言；倘係
    查獲製造、運輸、販賣、意圖販賣而持有、以非法方法使人
    施用、引誘他人施用或轉讓第三、四級毒品，既屬同條例相
    關法條明文規定處罰之犯罪行為，即非該條項應依行政程序
    沒入銷燬之範圍。又同條例第19條第1 項所定「供犯罪所用
    或因犯罪所得之物」，係指犯第4 條至第9 條、第12條、第
    13條或第14條第1 項、第2 項之罪所用或所得之物，不包括
    毒品本身在內，是尚不得援用此項規定為第三、四級毒品之
    沒收依據。再同條例對於查獲之製造、運輸、販賣、意圖販
    賣而持有、以非法方法使人施用、引誘他人施用及轉讓第三
    、四級毒品之沒收，並無特別規定，如其行為已構成犯罪，
    則該毒品即屬不受法律保護之違禁物，應回歸刑法之適用，
    依刑法第38條第1 項第1 款之規定沒收之，始為適法（最高
    法院96年度臺上字第89號判決意旨參照）；茲扣案愷他命1
    包（淨重0.3490公克、取樣0.0005公克、驗餘淨重0.3485公
    克）、愷他命3 包（總淨重為1.4760公克、取樣0.0005公克
    、驗餘淨重1.4755公克），係查獲之第三級毒品，揆諸前揭
    說明，該等毒品既屬構成犯罪行為標的之違禁物，茲併依刑
    法第38條第1 項第1 款規定，宣告沒收；另被告本件販賣愷
    他命所得之扣案600 元現金（計有500 元紙幣、100 元紙幣
    各1 張），乃其因本件犯罪所得之財物，爰依毒品危害防制
    條例第19條第1 項規定宣告沒收。
據上論斷，應依刑事訴訟法第299 條第1 項前段，毒品危害防制
條例第4 條第3 項、第19條第1 項，刑法第11條前段、第38條第
1 項第1 款、第59條，判決如主文。
本案經檢察官郭季青到庭執行職務。
中    華    民    國    98    年    1     月    23    日
             刑事第十七庭 審判長 法  官  許必奇
                                 法  官  鄧雅心
                                 法  官  陳明偉
以上正本證明與原本無異。
如不服本判決應於收受判決後10日內向本院提出上訴書狀，並
應敘述具體理由。其未敘述上訴理由者，應於上訴期間屆滿後
20日內向本院補提理由書（均須按他造當事人之人數附繕本）
。
                                 書記官  陳玉心
中    華    民    國    98    年    1     月    23    日
附錄本判決論罪科刑法條全文：
毒品危害防制條例第4條
製造、運輸、販賣第一級毒品者，處死刑或無期徒刑；處無期徒
刑者，得併科新臺幣1 千萬元以下罰金。
製造、運輸、販賣第二級毒品者，處無期徒刑或7 年以上有期徒
刑，得併科新臺幣7 百萬元以下罰金。
製造、運輸、販賣第三級毒品者，處5 年以上有期徒刑，得併科
新臺幣5 百萬元以下罰金。
製造、運輸、販賣第四級毒品者，處3 年以上10年以下有期徒刑
，得併科新臺幣3 百萬元以下罰金。
製造、運輸、販賣專供製造或施用毒品之器具者，處1 年以上7
年以下有期徒刑，得併科新臺幣1 百萬元以下罰金。
前五項之未遂犯罰之。
毒品危害防制條例第19條
犯第4 條至第9 條、第12條、第13條或第14條第1 項、第2 項之
罪者，其供犯罪所用或因犯罪所得之財物，均沒收之，如全部或
一部不能沒收時，追徵其價額或以其財產抵償之。
為保全前項價額之追徵或以財產抵償，得於必要範圍內扣押其財
產。
犯第 4 條之罪所使用之水、陸、空交通工具沒收之。


司法院資訊處製作；財團法人民間司法改革基金會備份。
